臺灣板橋地方法院刑事判決　　　　　　　　　　　　九十一年度訴字第一八三二號
　　公　訴　人　臺灣板橋地方法院檢察署檢察官
　　被　　　告　丁○○○女　五.
　　　　　　　　乙○○○女　五.
　　共　　　同
　　指定辯護人　本院甲○辯護人　吳天明
右列被告因偽造有價證券等案件，經檢察官提起公訴（八十九年度偵字第一二六六三
號），本院判決如左：
    主  文
丁○○○共同連續意圖供行使之用，而偽造有價證券，處有期徒刑貳年，緩刑伍年。
乙○○○共同連續意圖供行使之用，而偽造有價證券，處有期徒刑參年貳月。
    事  實
丁○○○與丙○○係母子關係，因乙○○○債信不佳，丁○○○雖明知丙○○並未同
意其使用支票，竟基於偽造文書及與乙○○○共同基於意圖供行使之用，偽造有價證
券之概括犯意，由丁○○○於民國（下同）八十八年十月二十八日，持丙○○之支票
印鑑章至第一銀行永和分行，盜蓋印章於該行領取支票登記簿上，而偽造並行使之，
藉此領取票號ＮＡ0000000至ＮＡ0000000號支票二十五張，足以生損
害於丙○○及第一銀行。丁○○○旋將丙○○之上開印鑑章及支票，一併交予乙○○○使用，乙○○○亦明知丙○○並未同意其使用支票，竟自八十八年十月底起，連續
多次，於支票上偽填金額、發票日及蓋印，或由丁○○○以支票機繕打支票金額後行
使之（票號、金額及發票日均詳如附表所載），均足生損害於丙○○，嗣經丙○○查
知上情，經訴由偵查起訴。
    理  由
一、
  (一)右揭事實，業據證人丙○○、呂瑞品（第一銀行職員）分別證述明確，並經被告
    丁○○○自白不諱，其自白應與事實相符。
  (二)被告乙○○○矢口否認有何偽造有價證券犯行，辯稱：系爭支票及印鑑章均係丁○○○提供給我使用，我不知丙○○並未授權云云。然查：被告丁○○○歷次指
    述：我有跟乙○○○說支票是我領出來的，我兒子並不知情，要她好好使用，她
    也答應我不會出差錯等語；交票時叫她好好使用，也有跟她說我兒子不知情；我
    有告訴她丙○○不知道我以他名義請領支票，且我有跟乙○○○說，我看報紙可
    領支票，但需要佣金一萬八千元，我問她要不要，她說要，我就跟她拿錢去請支
    票等語明確（見八十九年八月七日、八月十七日、九十年十二月七日、十二月二
    十六日偵查筆錄），丁○○○甘冒風險，將其子丙○○之支票交給乙○○○簽發
    使用，兩人情誼應當非淺，其亦無攀誣被告乙○○○之理，況乙○○○於偵查中
    供述：一萬八千元是我付，但丁○○○是說要拿錢去請支票，支票拿來要先給我
    用，並沒有說丙○○不知情，她有說一萬八千元是看報紙需要佣金，我知道是要
    請領丙○○的支票，她說用他兒子名義請領，先給我用，我沒有問她兒子是否有
    同意，她也沒有說等語（見九十年十二月七日偵查筆錄），按乙○○○為一成年
    人，明知其取得者係丙○○而非丁○○○之支票，豈有不問明丙○○是否同意之
    理？況其知丁○○○係表示要看報紙請支票，甚且交付一萬八千元之佣金給丁○○○去辦理，而依常情，若丁○○○係取得丙○○同意，母子間之借票，焉有以
    看報紙、付佣金辦理方式徵詢之理，且被告乙○○○亦自承其本來不敢用這些支
    票（見八十九年度偵字第一二六六三號卷第七十二頁），足認乙○○○應係明知
    領取支票未經丙○○同意，其於本院審理時辯前詞，不足採信。
  (三)此外，復有領取支票登記簿、支票影本、退票理由單、止付通知書等在卷可稽，
    被告二人之犯行均堪認定。甲○辯護人聲請傳訊證人黃國謀、嵇彭華，欲證明丁○○○有意接下被告乙○○○公司之業務以及原先洽談工程之人為乙○○○之先
    生，簽約時卻由丁○○○以斌記公司名義簽約，與偽造有價證券犯行並無關聯，
    本院認無傳訊必要，附此敘明。
二、
  (一)被告丁○○○、乙○○○均係犯刑法第二百零一條第一項之偽造有價證券罪，被
    告二人間有犯意聯絡、行為分擔，為共同正犯。被告丁○○○另犯刑法第二百十
    六條、第二百十條之行使偽造文書罪。被告偽造文書之低度行為為行使之高度行
    為所吸收，又行使偽造有價證券之低度行為，復為偽造之高度行為所吸收，是均
    不另論罪，公訴人於起訴書附表未載編號四、七至九、十二至十五號八張支票，
    惟此部份與起訴部分有連續犯裁判上一罪之關係，爰併予審理。又被告丁○○○
    所犯上開二罪間，有方法、結果之牽連關係，為牽連犯，應從一重之偽造有價證
    券罪處斷。
  (二)爰審酌被告丁○○○因一時失慮，而觸犯前開罪行，事後已得被害人丙○○之諒
    解，不願追究，情輕法重，堪予憫恕，雖宣告法定最低本刑猶嫌過重，爰依刑法
    第五十九條之規定減輕其刑為兩年，又被告丁○○○前未曾受有期徒刑以上刑之
    宣告，有前案紀錄表可稽，犯罪後尚知坦承犯行，深具悔意，目前有正當職業，
    有金都建築物管理維護有限公司員工職務證明單一紙在卷可稽，諒經此刑之宣告
    後，應知警惕而無再犯之虞，本院因認暫不執行其刑為當，予以宣告緩刑五年，
    用啟自新。
  (三)爰審酌被告乙○○○未取得丙○○本人之同意，即簽發丙○○支票使用之犯罪動
    機、目的、手段，且兌現者，均係一萬元以下之小額支票，其餘面額數十萬之支
    票則導致退票，對於丙○○所生損害非輕，及犯罪後歷經偵審程序，矢口否認犯
    行，態度並非全然良好等一切情狀，量處如主文所示之刑。
  (四)如附表所示偽造之支票，均應依刑法第二百零五條宣告沒收。
據上論斷，應依刑事訴訟法第二百九十九條第一項前段，刑法第二十八條、第五十六
條、第二百零一條第一項、第二百十六條、第二百十條、第二百零五條、第五十五條
、第五十九條、第七十四條第一款，判決如主文。
本案經檢察官洪家原提起公訴，檢察官許梨雯到庭執行職務。
中      華      民      國    九十一    年     十二     月     十三     日
                                          法  官  蕭  一  弘
右正本證明與原本無異。
如不服本判決，應於判決送達後十日內，向本院提出上訴狀。
                                          書記官  郭  玉  芬
中      華      民      國    九十一    年     十二     月     十三     日
附錄法條
刑法第二百零一條
意圖供行使之用，而偽造、變造公債票，公司股票或其他有價證券者，處三年以上十
年以下有期徒刑，得併三千元以下罰金。
行使偽造、變造之公債票、公司股票或其他有價證券或意圖供行使之用收集或交付於
人者，處一年以上七年以下有期徒刑，得併科三千元以下罰金。
刑法第二百十條
偽造、變造私文書，足以生損害於公眾或他人者，處五年以下有期徒刑。
刑法第二百十六條
行使第二百十條至第二百十五條之文書者，依偽造、變造文書或登載不實事項或使登
載不實事項之規定處斷。
